【裁判字號】    90,上訴,1527
【裁判日期】    901018
【裁判案由】    偽造有價證券
【裁判全文】
臺灣高等法院臺中分院刑事判決                    九十年度上訴字第一五二七號
    上  訴  人
    即  被  告  丙○○
    指定辯護人  本院公設辯護人  甲○○
右上訴人即被告因偽造有價證券案件，不服臺灣臺中地方法院八十九年度訴字第八六
六號，中華民國九十年四月十日第一審判決（起訴案號：臺灣臺中地方法院檢察署八
十九年度偵字第二一二二號），提起上訴，本院判決如左：
      主  文
原判決關於丙○○部分撤銷。
丙○○共同意圖供行使之用，而偽造有價證券，累犯，處有期徒刑年陸月。
偽造如附表所示之支票紙，均沒收。
      事  實
一、丙○○曾於民國八十六年間，因違反麻醉藥品管理條例案件，經臺灣南投地方法
    院判處有期徒刑二月確定，並於八十六年十月二十九日易科罰金執行完畢，竟猶
    不知悔改。緣丁○○（業經判處罪刑確定）於八十八年六月二十八日凌晨，在臺
    中市○○路、漢口路附近之小公園，拾獲不詳姓名之人於稍早即前一日下午二十
    三時許至當日凌晨間，在臺中市○○區○○路一段九十五號後面停車場，所竊取
    自乙○○放置於Ｒ七－四四○二號廂型小客車內，而丟置於上開小公園地上之臺
    灣土地銀行員林分行第六二三三─六號帳戶（戶名為傅信榮）、票號00000
    00至0000000號之空白支票一本共計十七張，及「傅信榮」印章、「乙○○」印章各一枚，並意圖為自己不法之所有，將之侵占入己。再於同日將該等
    空白支票及印章攜至其所借住位於臺中市○○區○○街一０一號二○七室丙○○
    與其女友藍引營（嗣已改名為藍欣瑜）之租住處。丙○○明知丁○○所攜帶之前
    揭空白支票及印章，均係丁○○非依正當手法取得者，竟與丁○○基於意圖供行
    使用之犯意聯絡，在上開處所，由丁○○當場提示金額及發票日期，再由丙○○
    接續在如附表所示業經丁○○盜蓋乙○○印章於發票人簽章欄之支票上，填寫金
    額及發票日（詳如附表），同時均填寫丁○○為受款人，而完成偽造支票。又於
    同日持偽造之其中如附表編號二、三所示之支票，及其女友藍引營所有之大安商
    業銀行臺中分行第000000000000帳號活期儲蓄存款存摺一本，前往
    大安商業銀行臺中分行，委託該銀行提示付款，惟因上開支票帳戶已經乙○○以
    傅信榮名義辦理止付，致未能提領票款。嗣於八十八年七月二十日下午十六時許
    ，經警方臨檢丙○○、藍引營上開租屋處，於抽屜內查獲附表編號一之支票原本
    一紙及藍引營上開存摺一本，而移送藍引營涉有竊盜及偽造有價證券罪嫌（藍引
    營嗣經臺灣臺中地方法院檢察署檢察官為不起訴處分），經檢察官深入追查後，
    始查悉上情。
二、案經臺灣臺中地方法院檢察署檢察官自動檢舉偵查起訴。
      理  由
一、訊之上訴人即被告丙○○固坦承於前揭時地，在如附表所示三紙空白支票上簽寫
    金額、受款人及發票日，並借用藍引營之存摺前往大安銀行臺中分行委託提示付
    款等事實不諱；惟矢口否認知悉該空白支票及印章係丁○○所撿到，並辯稱：該
    支票是丁○○拿給伊，並叫伊簽發的，因丁○○的字較醜，丁○○有寫一份，叫
    伊照抄，且說是跟朋友借的，叫伊不要問那麼多，因丁○○是伊哥哥，伊就不敢
    多問了，伊不知該支票是丁○○撿到的，且支票上早已蓋上乙○○之印章云云。
    惟查：(一)、前揭包括如附表所示三紙在內，以傅信榮名義所領用，交乙○○使用
    之空白支票及乙○○之印章，係乙○○於右揭時、地失竊，且支票失竊時內容均
    尚未填載及蓋章之事實，業據被害人乙○○於警訊及原審審理時指證明確，並有
    票據掛失止付通知書一紙在卷可稽。(二)、未填載前如附表所示之三紙空白支票，
    確係由丁○○交付給被告，並由被告填載內容完成發票行為等之事實，又據被告
    與丁○○分別供認屬實；且經證人謝楨洲於偵查中到庭結證稱：確實有看到丁○○拿那幾張支票放在桌子上，並看到丙○○與丁○○二人趴在桌子上，由丙○○
    寫支票，其二人並用客家話在交談等語；及於原審審理時到庭結證稱：「（問：
    在當天你是否有看到丙○○拿著空白支票在填載？其過程如何？）有，丁○○回
    來時手中拿著好幾張支票，丁○○、丙○○問我支票如何填寫，我說我不懂，他
    們二人就在桌子那邊商議，我躺在旁邊休息」、「（問：有無聽到他們商討之內
    容？）他們好像都不知道如何處理，只聽到他們在交談不知談些什麼」、「（問
    ：當時丁○○是否有拿一張字條叫丙○○問你照那個內容填載在支票上？）是在
    他們商議後有叫我起來，並拿一張像支票的樣子，說我寫字比較漂亮叫我照那樣
    子寫在空白支票上，但我沒有幫他們寫。」「（問：你有無看到支票上是否已蓋
    好印章？）我沒有很注意看，但支票上好像有紅紅的。」「（問：他們後來是誰
    寫的你是否知道？）是丙○○寫的」等語明確。顯見被告已確知該等空白支票之
    來路不明，並由其與丁○○共同意圖供行使之用，而推由被告填寫內容偽造甚明
    。(三)、雖被告一再辯稱不知該等空白支票及印章是丁○○撿到的云云。惟被告與
    丁○○係表兄弟關係，且二人均有竊盜之不良紀錄，有臺灣臺中地方法院檢察署
    刑案資料查註紀錄表在卷可證，故被告丁○○實無隱瞞空白支票、印章來源之必
    要。且苟被告確不知系爭支票之詳情，則在警方臨檢查獲該支票時，其大可說明
    實情，又何須於警訊時偽稱：伊於八十八年七月一日始發現該張支票，不知該支
    票係由何人所簽發，丁○○沒有告訴伊抽屜有該張支票云云。益有甚者，其同居
    女友藍引營被警移送臺灣臺中地方法院檢察署偵查後，被告更恐嚇藍引營不能供
    出該支票係其所填寫，此並經藍引營於偵查中供證在卷。且被告於偵查之初尚且
    諉稱：（附表編號一）支票不是伊寫的，存摺後頁之代收票據明細表內容也不是
    伊所填寫，是丁○○寫的，他叫我去領錢。不知這些支票怎麼來的，伊沒有問丁○○云云（見臺灣臺中地方法院檢察署八十九年一月二十日訊問筆錄）。另附表
    編號二、三之支票委託提示遭退票後，被告迄未領回一情，復據證人即大安商業
    銀行臺中分行職員陳芳於警訊及原審審理中到庭證述明確。徵諸被告前去提示
    該二紙支票，於遭退票後，竟不敢取回該二張支票，更顯見被告早已明知該支票
    之不法來源，並與丁○○共同謀議偽造該等支票，否則豈有將支票委託提示付款
    ，遭退票後而不取回之理。是被告事後所辯，核係卸責之詞，不足採信。此外，
    並有前開扣案之支票一紙、存摺一本，及支票暨退票理由單影本各二紙在卷可稽
    ，本件事證明確，被告之犯行洵堪認定。
二、核被告所為，則係犯刑法第二百零一條第一項偽造有價證券罪。被告與丁○○就
    上開偽造有價證券犯行，互有犯意聯絡，與行為分擔，應論以共同正犯。又其偽
    造後持以行使之低度行為，應為偽造有價證券之高度行為所吸收，不另論罪。被
    告於前開時地，接續簽寫三紙空白支票，為接續犯，僅評價為同一犯罪行為。公
    訴意旨雖以被告於前揭時地，明知丁○○所持交之空白支票及印章，均為來源不
    明之贓物，仍予以收受，另犯刑法第三百四十九條第一項之收受贓物罪；然查訊
    之被告堅決否認有何收受贓物之犯行，辯稱於前開本件案發期間，丁○○係借住
    在其與女友藍引營租住之前開處所，丁○○並將前開如附表編號一所示之支票置
    於抽屜內，其並未加以收受等語。經質之丁○○及藍引營於警訊中，亦均供證稱
    丁○○確於前開案發期間借住前揭處所，丁○○於本院調查中並供稱其係借住至
    簽發支票後二日，即前往執行觀察勒戒，足徵被告前開關於丁○○借住之辯解，
    與事實相符，則前開支票顯係丁○○所遺留未取走無訛，此外，並查無任何積極
    證據足證被告有積極收受丁○○所交付之支票及印章等犯行，則此部分公訴意旨
    所指犯行，尚屬不能證明，惟因公訴意旨認此部分犯行，與前開有罪部分有牽連
    犯裁判上一罪之關係，爰不另為無罪之諭知。又查被告曾於八十六年間，因違反
    麻醉藥品管理條例案件，經臺灣南投地方法院判處有期徒刑二月確定，並於八十
    六年十月二十九日易科罰金執行完畢，有臺灣高等法院被告全國前案紀錄表在卷
    可按。其於有期徒刑執行完畢五年內，再犯本件有期徒刑以上之罪，為累犯，應
    依刑法第四十七條之規定，加重其刑。原審因認被告罪證明確，而予論科，固屬
    有據；然本件被告並未犯收受贓物罪，業如前述，原判決竟認被告另犯該項罪名
    ，自有未當。被告上訴意旨矢口否認犯行，仍執陳詞指摘原判決不當，雖非有理
    ，惟原判決既有前揭可議，自應由本院將原判決此部分撤銷改判。爰審酌被告曾
    因犯罪前科經執行完畢，竟不思謹慎行事，復為圖不法利得，偽造他人所遺失之
    支票，對被害人及社會交易大眾，構成潛在危險，所生之危害不輕，犯罪後又多
    方卸責掩飾犯行，態度非善等一切情狀，量處如主文第二項所示之刑，以示懲儆
    。至被告共同偽造如附表所示之三紙支票為偽造之有價證券，應依刑法第二百零
    五條之規定，宣告沒收。
據上論斷，應依刑事訴訟法第三百六十九條第一項前段、第三百六十四條、第二百九
十九條第一項前段，刑法第二十八條、第二百零一條第一項、第四十七條、第二百零
五條，罰金罰鍰提高標準條例第一條前段，判決如主文。
本案經檢察官戊○○到庭執行職務。
中      華      民      國      九十      年      十      月    十八    日
                                臺灣高等法院臺中分院刑事第六庭
                                      審判長法  官  李  文  雄
                                            法  官  陳  嘉  雄
                                            法  官  邱  顯  祥
右正本證明與原本無異。
如不服本判決應於收受送達後十日內向本院提出上訴書狀，其未敘述上訴之理由者並
得於提起上訴後十日內向本院補提理由書（均須按他造當事人之人數附繕本）。
                                            書記官  陳  桂  芬
中      華      民      國      九十      年      十      月    十八    日
                                                                        Ｒ
附  表
┌──┬───────┬────┬─────┬──────┬───────┐
│編號│ 付  款  人   │發 票 人│發  票  日│ 金    額   │  票     號   │
├──┼───────┼────┼─────┼──────┼───────┤
│一  │ 臺灣土地銀行 │乙○○  │八十八年六│ 五十萬元   │   0000000    │
│    │ 員林分行     │        │月二十八日│（新臺幣）  │              │
├──┼───────┼────┼─────┼──────┼───────┤
│二  │ 同      右   │同  右  │  同   右 │ 同    右   │   0000000    │
├──┼───────┼────┼─────┼──────┼───────┤
│三  │ 同   右   │同  右  │  同   右 │ 十五萬元   │   0000000    │
└──┴───────┴────┴─────┴──────┴───────┘
                                                                    Ｒ


司法院資訊處製作；財團法人民間司法改革基金會備份。
